【裁判字號】    97,消債更,368
【裁判日期】    971202
【裁判案由】    聲請更生程序
【裁判全文】
臺灣嘉義地方法院民事裁定           97年度消債更字第368號
聲  請  人  甲○○
上列當事人聲請消費者債務清理更生事件，本院裁定如下:
    主  文
債務人自中華民國九十七年十二月二日下午四時起開始更生程序
。
命司法事務官進行本件更生程序。
    理  由
一、聲請意旨略以：聲請人有不能清償債務之情事，於民國97年
    5月26日以書面向債權金融機構請求共同協商債務清償方案
    ，京城銀行所提出之還款方案為「0%、180期、期付新臺幣
    （下同）11,910元」，惟聲請人每月只得負擔5,800元，未
    為京城銀行接受而協商不成立，且其無擔保或無優先權之債
    務總額未逾1,200萬元，復未經法院裁定開始清算程序或宣
    告破產，爰依法聲請更生云云。
二、按債務人不能清償債務或有不能清償之虞者，得依本條例所
    定更生或清算程序，清理其債務。債務人無擔保或無優先權
    之債務總額未逾1,200萬元者，於法院裁定開始清算程序或
    宣告破產前，得向法院聲請更生。法院開始更生程式之裁定
    ，應載明其年、月、日、時，並即時發生效力。復按法院裁
    定開始更生或清算程式後，得命司法事務官進行更生或清算
    程式。消費者債務清理條例第3條、第42條第1項、第45條第
    1項、第16條第1項前段分別定有明文。所謂債務人不能清償
    債務者，係指債務人欠缺清償資力，對於已屆清償期，且已
    受請求之債務之全部或主要部分，可預見其為一般且繼續的
    不能清償之財產狀態之謂。又按債務人對於金融機構因消費
    借貸、自用住宅借款、信用卡或現金卡契約而負債務，在聲
    請更生或清算前，應提出債權人清冊，以書面向最大債權金
    融機構請求協商債務清償方案，並表明共同協商之意旨，消
    費者債務清理條例第151條第1項亦定有明文。消費者債務清
    理條例採行所謂協商前置主義，債務人受法院裁定更生或清
    算程序者，其生活、資格、權利均將受限制，該等程序係債
    務清理之最後手段，從而債務人無法與債權人協商時，始可
    適用更生程序或清算程序清理其債務。
三、經查：
（一）聲請人現債權總金額為2,033,743元，於前置協商程序中
      ，債權銀行京城銀行所提出之還款方案為「0%、180期、
      期付11,910元」，惟聲請人方面未同意致協商不成立等情
      ，業據聲請人於97年10月3日聲請狀陳報在案，並有前置
      協商不成立通知書、京城銀行與聲請人協商文件在卷可稽
      ，堪信為真實。至於京城銀行主張已向聲請人提出二階段
      還款方案（即第一階段每月還款5,800元先償還6年，其餘
      未還金額視日後聲請人經濟狀況如何再另行約定如何還款
      ）云云，固據京城銀行提出電話催收記錄報告在卷，惟前
      揭前置協商不成立通知書並未記載任何二階段還款方案，
      每月最低還款金額仍記載為11,910元，自難據以認定雙方
      約定每月最低還款額度為5,800元，是本院仍以每月最低
      還款金額11,910元為收支核算基礎。
（二）次查，聲請人與配偶扶養2名子女（9歲及1歲），目前於
      夜市販賣零售飾品，每月收入為15,000元，名下無任何財
      產，每月生活必要支出為14,012元，已據聲請人以97年9
      月15日聲請狀及97年11月17日補正狀(二)陳明在案，並有戶
      籍謄本、聲請人之財政部高雄市國稅局95年及96年綜合所
      得稅各類所得資料清單及財產歸屬資料清單附卷可稽。是
      以，聲請人目前財產收入情況，顯無法清償上開銀行2,03
      3,743元之債務。又以聲請人目前每月收入為15,000元，
      扣除必要生活費用後，本不足以償還每月11,910元之分期
      款項，如要求繼續依還款協議繳納分期款項，將迫使聲請
      人之經濟狀況陷入更困窘之狀況，自應認聲請人無力履行
      前置協商之還款條件。綜上，堪認聲請人符合消費者債務
      清理條例第3條所定更生之要件。
（三）從而，聲請人既有不能清償債務之情事，自應允其於消費
      者債務清理條例施行後，選擇以清算型之清算程序清理其
      債務，藉以妥適調整聲請人與債權人及其他利害關係人間
      之權利義務關係，保障債權人獲得公平受償，並謀求聲請
      人經濟生活之重建復甦機會。此外，本件又查無聲請人有
      消費者債務清理條例第6條第3項、第8條或第46條各項所
      定駁回更生聲請之事由存在，則聲請人聲請更生，與法尚
      無不符，應予准許。並依首開規定命司法事務官進行本件
      清算程序。
三、依消費者債務清理條例第11條第1項、第16條、第45條第1項
    ，裁定如主文。
中    華    民    國    97    年    12    月    2     日
                  民事第一庭    法      官  馮保郎
上為正本係照原本作成。
本件不得抗告。
本裁定已於97年12月2日下午4時公告。
中    華    民    國    97    年    12    月    2    日
                                書  記  官  王立梅


司法院資訊處製作；財團法人民間司法改革基金會備份。
